臺灣高等法院交通事件裁定　　　　　　96年度交抗字第1078號
抗　告　人　甲○○
即受處分人
　　　　　　　　　　　號5樓
上列抗告人因違反道路交通管理處罰條例案件，不服臺灣臺北地
方法院，中華民國96年12月3日所為裁定（96年度交聲字第956號
），提起抗告，本院裁定如下：
    主  文
抗告駁回。
    理  由
一、按汽車駕駛人於行駛道路時，使用手持式行動電話進行撥接
    或通話者，處新台幣（下同）3000元罰鍰，道路交通管理處
    罰條例第31條之1第1項定有明文。
二、本件處分意旨：異議人即受處分人甲○○於民國96年5月3日
    17 時55分許，駕駛車號6N－6876號自小客車，行經臺北市
    市○○道4段213號前，遭臺北市政府警察局松山分局民有派
    出所警員舉發汽車駕駛人於行駛道路時，使用手持式行動電
    話進行接聽之違規，原處分機關依道路交通管理處罰條例上
    開規定裁處罰鍰3000元，此有臺北市政府警察局舉發違反道
    路交通管理事件通知單一紙、臺北市交通事件裁決所96年8
    月20 日北市裁三字第09639206200號函、臺北市政府警察局
    松山分局96年9月14日北市警松分交字第09635283600號函、
    臺北市交通事件裁決所96年8月1日北市裁四字第裁22－AEV7
    38151號裁決書一紙附卷可稽。
三、異議及抗告意旨略以：
(一)、抗告人當日駕車行經臺北市市○○道○段213號前之時，並未
    撥打或接聽行動電話，依查獲之值勤警員所言，在抗告人上
    開車輛距離值勤員警50公尺時，即已見到抗告人手持行動電
    話使用中，而距離50公尺時，實際上不可能看到車內駕駛人
    之動作，有伊所拍攝之照片三紙為證，故值勤警員所言顯然
    不實：且伊於原法院開庭時，並未有承認手拿手機，原裁定
    以「抗告人若未使用，何以手拿手機？」與事實不符。其未
    於汽車行駛中使用手機，不應受罰云云。
四、經查：
(一)、按道路交通管理處罰條例第31條之1第1項規定之立法意旨，
    係為有效防止汽車駕駛人於行車中使用手持式行動電話進行
    撥接或通話對安全之影響，因該舉動勢必導致其無法專注於
    駕駛。抗告人於96年5月3日17時55分許，遭臺北市政府警察
    局松山分局民有派出所警員舉發汽車駕駛人於行駛道路時，
    使用手持式行動電話進行接聽之違規事實，業據證人即當場
    製單舉發之警員潘山林到原審結證：在市○○道時我與另一
    個巡佐歐陽文青在那裡做路檢，在上述期間我們攔阻抗告人
    ，方向屬東向西的方向，那時我遠遠看到抗告人開車時以左
    手，與他約距離50公尺我看到抗告人在講電話，一直到經過
    我們面前才把手機放在旁邊等語（見原審96年10月24日訊問
    筆錄）。依證人潘山林當時親眼見抗告人駕駛車輛從伊面前
    經過，日間自然光，亦無何障礙阻擋其視線，以一般執勤員
    警之專業訓練而言，對於該等職務上事項之觀察程度自遠較
    一般人更為專注，其誤判之可能性極低，應無誤認抗告人確
    係撥接行動電話之可能。
(二)、本件雖除證人之證詞外，無另以錄影或照相等方式所拍攝之
    違規錄影帶或照片為證，然舉發交通違規並不以照相存證為
    其要件，亦不以舉發照片為唯一之證明方法；此觀之道路交
    通管理處罰條例第7條、第7條之1、第7條之2規定即明。是
    於現行法律架構之下，法院不限於科學儀器所採證據，就現
    有之所有證據資料，包括供述及非供述證據，依據證據法則
    ，以憑認定行為人有無交通違規行為。且交通違規行為，態
    樣甚夥，復多為瞬間即逝行為，實在無法於有交通違規同時
    ，全部得以即時利用科學儀器，取得證據資料；即使屬於方
    便以科學儀器採證之交通違規行為，普遍採用，不但所費不
    貲，也有實際困難；若舉發之員警係親眼見聞違規之經過，
    並經以證人之身分具結後為證述，此等證人之證詞仍不失為
    證明方法之一種。本件交通違規之舉發，經斟酌舉發員警潘
    山林於原審所為之證詞，乃具結後所為證述，證人與抗告人
    復不相識，彼此間亦無仇怨，是證人潘山林就其親眼見聞，
    受有具結程序及偽證罪之擔保之情形下，於原審法院所為之
    前開證詞。衡情當無於具結後，依法須據實陳述之情況下，
    猶仍甘冒涉犯偽證罪責之風險，蓄意構陷抗告人有此交通違
    規。足證抗告人確有駕駛汽車行駛間使用手持式行動電話進
    行撥接之違規行為無訛。
(三)、抗告人雖辯稱伊並未使用手機，手機是放在手煞車旁的置物
    盒內，然警員潘山林到庭結證稱：「那時我遠遠看到抗告人
    開車時以左手，與他約距離50公尺我看到抗告人在講電話，
    一直到經過我們面前才把手機放在旁邊」，然當時一同為路
    檢之另一個巡佐歐陽文青亦於原審結證：「我當時欄一輛違
    規左轉的車輛，舉發完後，我看到他們二位起爭執，我就走
    過去，大約離5公尺左右，一個說有、一個說沒有，我聽到
    抗告人說他沒有接聽也沒有撥打，他只是把手機拿在手上」
    （原審96年11月7日訊問筆錄），則該名證人既見抗告人在
    與潘山林起爭執時，仍手持手機，若真如抗告人所言，舉發
    當時其手機置於置物盒內，殊無理由在與警員起爭執時，乃
    故意拿起置物盒內之手機？又證人潘山林明確證稱「與他約
    距離50公尺我看到抗告人在講電話，一直到經過我們面前才
    把手機放在旁邊」，足認證人應可清楚辨識受抗告人之違規
    事實，不致誤認，可明抗告人確有駕駛汽車行駛間使用手持
    式行動電話進行撥接之違規行為無訛。則抗告人所辯手機是
    放在手煞車旁的置物盒內，應係卸責之詞。
(四)、抗告人復辯稱50公尺根本看不見車內人的任何動作，並於原
    審庭呈現場照片3張，依抗告人所庭呈之照片，分別係1張50
    公尺距離、1張30公尺距離、1張15公尺距離，其中50公尺與
    30公尺距離之照片中，車內情形係昏暗無法看見，僅15公尺
    距離之照片中可看清車內狀況。然細究該3張照片，50公尺
    、30公尺距離之照片與15公尺距離之照片之拍攝角度明顯不
    同，50公尺、30公尺距離之照片係在紅綠燈之後，位於橋下
    光線不足處所攝，一般經驗均知，在光線不足之情況下所攝
    之照片定會昏暗不明，則車內情形亦當然無法拍攝出來。當
    然攝不出車內景象。另觀15公尺距離之照片，係在紅綠燈之
    前，所拍攝之位置係在路邊而非橋下，故可見照片中之車內
    情形甚明。（即抗告人所拍之照片，就車輛所在之位置基本
    上係不同點之位置）；況依照片明顯可看出抗告人拍攝當天
    係陰天，日照亦明顯不足，加之在橋下陰暗處拍攝，當然無
    法拍出車內情形。且證人潘山林明確指出抗告人係從50公尺
    遠處即拿手機使用之，一直到其面前才放下，故而實難以抗
    告人庭呈之該3張照片作為有利於抗告人之認定。
(五)、綜上所述，抗告人確有在前揭時地駕車使用手持式行動電話
    進行接聽之違規行為，應堪採認。原處分機關依前揭道路交
    通管理處罰條例第31條之1第1項之規定，就受處分人前開行
    為裁處罰鍰3000元，核無違誤，原法院駁回抗告人之異議，
    並無不合。本件抗告人指摘原裁定不當，並無足取，其抗告
    為無理由，應予駁回。
據上論結，依道路交通案件處理辦法第26條，刑事訴訟法第412
條，裁定如主文。
中　　華　　民　　國　　96　　年　　12　　月　　31　　日
                  刑事第十四庭   審判長法　官   陳志洋
                                       法　官   蔡聰明
                                       法  官   林秀鳳
以上正本證明與原本無異。
不得再抗告。
                                       書記官   高士童
中　　華　　民　　國　　96　　年　　12　　月　　31　　日
